最高法院刑事判決　　　　　　　　　　　　　　　九十一年度台上字第四六七七號
　　上　訴　人　邱正安
　　被　　　告　丙○○
　　　　　　　　乙○○
　　　　　　　　甲○○
右上訴人因自訴被告等偽造文書案件，不服台灣高等法院中華民國八十九年六月二十
一日第二審判決（八十九年度上訴字第一七三八號，自訴案號：台灣桃園地方法院八
十八年度自字第六八號），提起上訴，本院判決如左：
    主  文
原判決關於丙○○部分撤銷，發回台灣高等法院。
其他上訴駁回。
    理  由
一、撤銷發回部分（即丙○○部分）：
本件原判決以上訴人即自訴人邱正安自訴意旨略稱，上訴人於民國八十一年九月間，
委託代書陳福財、朱淯瑄（原名朱玉霞）夫婦辦理繼承登記，及更正土地、房屋所有
權狀上之登記，暨代其借款新台幣（下同）三十二萬元，而將印鑑章交朱淯瑄。朱淯
瑄乃以前揭房地為抵押，於同年九月七日，向國泰信託投資公司新竹分公司（嗣更名
為慶豐銀行新竹分行）辦理貸款三百二十萬元。然該行未將三十二萬元交予上訴人，
而將該款項轉入陳福財之帳戶內。朱淯瑄夫婦復於同年十月二十一日，利用前貸款換
單之際，加借至五百萬元，惟僅交付一百七十萬元予上訴人。而慶豐銀行新竹分行承
辦之行員乙○○、甲○○於前揭第一次貸款時，未對保即予同意貸款。第二次辦理增
貸手續時，不惟擅自填寫上訴人之資料；復於調查表高估桃園縣中壢巿中正路一段一
九０號房屋之時價；且未得上訴人之同意直接匯入陳福財之帳戶。被告丙○○於八十
一年間，擔任慶豐銀行新竹分行之經理，知悉前開二次貸款時上訴人並未出面同意借
款，而仍核准貸款。因認丙○○涉犯刑法第二百十六條、第二百十五條之行使業務上
登載不實文書、第三百四十二條第一項之背信罪嫌等情。惟經審理結果，認為不能證
明丙○○犯罪，乃維持第一審諭知丙○○無罪之判決，駁回上訴人就此部分之第二審
上訴，固非無見。
惟查上訴人於原審主張伊一併指訴前揭二次貸款時，伊均未出面同意簽訂有關抵押權
設定契約書。當時丙○○代表慶豐銀行新竹分行與代書朱淯瑄夫婦簽訂系爭抵押權設
定契約書時，有共同偽造上訴人之名義，簽立系爭抵押權設定契約書，予以行使情事
，而牽連犯刑法第二百十六條、第二百十條之行使偽造私文書罪嫌。乃第一審未就此
部分詳加調查究明，即諭知丙○○無罪之判決，尚有未合等情（見原審卷第一一六至
一二一、一三六至一四０頁）。而原審就上訴人斯項主張丙○○涉犯行使偽造私文書
罪嫌部分，未詳加審酌論述，即逕予維持第一審諭知丙○○無罪之判決，駁回上訴人
對該部分之上訴，難謂無調查未盡及理由不備之違誤。上訴意旨指摘原判決關於丙○
○部分不當，非無理由，應認有發回更審之原因。又丙○○被訴行使業務上登載不實
文書、背信罪嫌部分，因自訴意旨認其與丙○○被訴行使偽造私文書部分，有裁判上
一罪關係，亦應併予發回。
二、駁回上訴部分（即乙○○、甲○○部分）：
按刑事訴訟法第三百七十七條規定，上訴於第三審法院，非以判決違背法令為理由，
不得為之。是提起第三審上訴，應以原判決違背法令為理由，係屬法定要件。且必須
依據卷內訴訟資料為具體之指摘，並足據以辨認原判決已具備違背法令之形式，始屬
相當。本件原判決以上訴人自訴意旨略稱，朱淯瑄夫婦以上訴人名義，向慶豐銀行新
竹分行辦理前揭二次貸款時，被告乙○○、甲○○為該行承辦上開貸款業務之人，明
知上訴人未出面同意辦理對保手續，乃偽造上訴人名義之文書予以行使。且核准貸款
後，未經上訴人之同意，將款直接匯入陳福財之帳戶。因認乙○○、甲○○涉犯刑法
第二百十六條、第二百十條之行使偽造私文書、第一百六十五條之湮滅證據、第二百
十五條之業務登載不實罪嫌等情。惟按同一案件，經檢察官終結偵查者，不得再行自
訴，八十九年二月九日修正公布前刑事訴訟法第三百二十三條第一項定有明文。又所
謂經檢察官終結偵查者，係指該案件經檢察官依法終結其偵查程序，而提起公訴或為
不起訴處分而言。至同一案件經檢察官偵查終結，於聲請再議後，雖由上級檢察長發
回續行偵查，仍不失為業經偵查終結，縱其後之續行偵查，尚未終結，亦不得再行自
訴。查本件上訴人指訴乙○○、甲○○涉犯前開行使偽造私文書等罪嫌部分，業據上
訴人於八十六年一月二十三日向台灣桃園地方法院檢察署檢察官提出告訴，並經該署
檢察官於八十七年五月一日，以八十六年度偵字第一五四六號、八十七年度偵字第五
八六一號偵查終結，予以不起訴處分。嗣上訴人就上開不起訴處分，聲請再議，經台
灣高等法院檢察署於八十七年七月八日，以八十七年議字第一八五六號發回台灣桃園
地方法院檢察署續行偵查後，再由該署檢察官呈請台灣高等法院檢察署核定分別核轉
台灣台中、新竹地方法院檢察署檢察官偵查，有各該案卷可稽。而上訴人復對乙○○
、甲○○，就同一事實，於八十八年四月二十一日，再向台灣桃園地方法院提起自訴
，顯係於檢察官終結偵查不起訴處分後再就同一案件提起自訴，其此部分自訴難謂為
合法。乃維持第一審諭知此部分自訴不受理之判決，駁回上訴人就此部分之第二審之
上訴，已詳予說明其所憑之證據及認定之理由。從形式觀察，並無認定事實違背證據
法則或不備理由等違法情事存在。上訴意旨未就原審從程序上諭知不受理有何違背法
令加以指摘，而為實體上之爭論，自與法律規定得為第三審上訴理由之違法情形不相
適合。其此部分上訴違背法律上之程式，應予駁回。
據上論結，應依刑事訴訟法第三百九十五條前段、第三百九十七條、第四百零一條，
判決如主文。
中      華      民      國    九十一    年      八      月    二十二    日
                              最高法院刑事第六庭
                                  審判長法官  吳  雄  銘
                                        法官  池  啟  明
                                        法官  石  木  欽
                                        法官  郭  毓  洲
                                        法官  吳  三  龍
      右正本證明與原本無異
                                              書  記  官
中      華      民      國    九十一    年      八      月    二十七    日
